臺灣高雄地方法院民事裁定
109年度消債更字第138號
聲  請  人  廖榮芳  
0000000000000000

代  理  人  李承書律師
上列當事人因消費者債務清理事件聲請更生，本院裁定如下：
    主  文
聲請人廖榮芳自中華民國一○九年九月二十八日下午四時起開始
更生程序。
命司法事務官進行本件更生程序。
    理  由
一、按債務人不能清償債務或有不能清償之虞者，得依本條例所
    定更生或清算程序，清理其債務；債務人無擔保或無優先權
    之本金及利息債務總額未逾新臺幣（下同）12,000,000元者
    ，於法院裁定開始清算程序或宣告破產前，得向法院聲請更
    生；法院開始更生程序之裁定，應載明其年、月、日、時，
    並即時發生效力；法院開始更生或清算程序後，得命司法事
    務官進行更生或清算程序，必要時得選任律師、會計師或其
    他適當之自然人或法人1人為監督人或管理人，消費者債務
    清理條例（下稱消債條例）第3條、第16條第1項、第42條第
    1項、第45條第1項分別定有明文。
二、聲請意旨略以：伊有不能清償債務情事，曾於消債條例施行
    前，依中華民國銀行公會會員辦理消費金融案件無擔保債務
    協商機制請求共同協商債務方案成立，惟因不可歸責於己之
    事由毀諾。伊又未經法院裁定開始清算程序或宣告破產，爰
    聲請更生等語。
三、經查：
  ㈠聲請人於消債條例施行前，依中華民國銀行公會會員辦理消
    費金融案件無擔保債務協商機制請求共同協商債務方案成立
    ，聲請人應自民國95年8月起，分120期，利率4％，每月清償
    26,437元，嗣聲請人未如期繳款而於96年2月毀諾，固有安
    泰銀行陳報狀可稽（本案卷第36至39頁）。惟聲請人於毀諾
    時係於松堅企業社擔任臨時性雜工，每月收入11,000元，此
    有松堅企業社個人收入證明可考（本案卷第65頁）。以聲請
    人斯時之薪資，已難負擔每月26,437元之還款金額，堪認聲
    請人有不可歸責於己之事由，致不能履行原協商條件。
　㈡聲請人復於109年4月9日提出債權人清冊，向本院聲請調解債
    務清償方案，經本院109年度司消債調字第197號受理，因曾
    毀諾無調解之必要，聲請人於109年4月15日具狀聲請更生等
    情，亦經本院依職權調閱上開調解卷宗核閱無訛。
  ㈢聲請人於106年度至108年度均無申報所得，名下無財產，有
    三商美邦人壽保單解約金9,850元；又聲請人自陳107年4月
    至108年7月從事粗工，負責清理、搬運、修繕廢棄物，日薪
    1,500元，107年4月至12月實領收入共計229,500元，108年1
    月至7月實領收入共168,000元，108年8月起受雇天晴防漏工
    程行、廣修工程行打零工，負責清掃環境、整理材料及工具
    ，日薪1,500元，108年8月至12月收入共計22,500元，109年
    1月至6月平均每月收入約4,500元【計算式：（3,000＋4,500
    ＋6,000＋4,500＋6,000＋3,000）÷6＝4,500，本件元以下均採四
    捨五入計算】，另自108年7月起每月領取20,635元勞保老年
    年金，現未領取任何補助，成年子女亦未給付扶養費等情，
    有財政部高雄國稅局106年至108年綜合所得稅各類所得資料
    清單及財產歸屬資料清單【本院109年度司消債調字第197號
    卷（下稱調卷）第15頁、本案卷第24至26頁】、財產及收入
    狀況說明書（調卷第3頁、本案卷第34頁）、債權人清冊（
    本案卷第62至64頁）、戶籍謄本（本案卷第22頁）、勞工保
    險被保險人投保資料表（調卷第11至12頁）、個人商業保險
    查詢結果表（本案卷第30頁）、財團法人金融聯合徵信中心
    前置協商專用債權人清冊（調卷第8至10頁）、信用報告（
    本案卷第18至21頁）、社會補助查詢表（本案卷第52至54頁
    ）、勞動部勞工保險局函（本案卷第49頁）、勞動部勞動力
    發展署高屏澎東分署函（本案卷第50頁）、存簿（本案卷第
    27至28頁）、收入切結書（本案卷第33頁、第68頁）、收入
    計算書（本案卷第67頁）、三商美邦人壽保險股份有限公司
    函（本案卷第69至70頁）等附卷可證。依聲請人上述工作、
    收入及財產情況，堪認以其109年1月至6月平均每月打零工
    收入加計每月領取之勞保老年年金共約25,135元（計算式：
    4,500＋20,635＝25,135）核算其償債能力，較為妥適。
  ㈣關於聲請人必要生活費用部分，聲請人主張每月支出14,900
    元（無房屋租金）乙情。按債務人必要生活費用，以最近一
    年衛生福利部或直轄市政府所公告當地區每人每月最低生活
    費一點二倍定之，消債條例第64條之2第1項定有明文。本院
    參酌衛福部社會司所公告109年度高雄市最低生活費為13,09
    9元，則聲請人每月最低生活所必需除有特殊情形並有證據
    證明者外，自宜以此之1.2倍即15,719元為度，始得認係必
    要支出。又聲請人陳稱於妻妹所有房屋居住，客觀上無房屋
    費用支出，故於計算聲請人個人每月必要生活費時，即應自
    前開已包括聲請人居住費用在內之每月最低生活費用中，扣
    除相當於房租支出所佔比例（大約為24.36％）。依此計算結
    果，聲請人每月之必要生活費應以11,890元為準【計算式：
    15,719－（15,719×24.36%）＝11,890】，逾此範圍難認必要
    。
  ㈤承上，聲請人目前每月收入約25,135元，扣除個人必要支出1
    1,890元後，剩餘13,245元，而聲請人目前負債總額為2,914
    ,038元（本案卷第62至64頁債權人清冊），扣除三商美邦人
    壽保單解約金後，以每月所餘逐年清償，至少須約18年【計
    算式：（2,914,038－9,850）÷13,245÷12≒18】始能清償完畢
    ，應認其已不能清償債務。此外，聲請人無擔保或無優先權
    之債務總額未逾1,200萬元，且無消債條例第6條第3項、第8
    條或第46條各款所定駁回更生聲請之事由存在。則聲請人聲
    請更生為有理由，應予准許，爰命司法事務官進行本件更生
    程序。
四、依消債條例第11條第1 項、第45條第1 項、第16條第1 項，
    裁定如主文。
中　　華　　民　　國　 109　　年　　9 　　月　　28　　日
              　　民事庭　  　法　官　陳宛榆
以上正本係照原本作成。
本裁定不得抗告。
中　　華　　民　　國　 109　　年　　9 　　月　　28　　日

  　                          書記官　何福添